臺灣新北地方法院板橋簡易庭小額民事判決
111年度板小字第2442號
原      告  葉倫均  
被      告  林汝臻  

上列當事人間請求返還代墊款事件，本院於民國111年9月5日言
詞辯論終結，判決如下：
    主  文
原告之訴駁回。
訴訟費用新臺幣壹仟元由原告負擔。
    理  由
一、原告主張：
　　原告於民國103年5月間，為協助被告經營直銷事業，同意被
    告借款並代墊新臺幣（下同）47,000元之入會費，原告因信
    任被告，未簽立借據及約定還款時間，亦未積極請求被告還
    款，嗣原告有資金需求，請求被告歸還借款，竟遭被告拒絕
    。爰依消費借貸之法律關係，請求被告返還代墊款等語。並
    聲明：被告應給付原告47,000元，及自起訴狀繕本送達翌日
    起至清償日止，按年息百分之5計算之利息。
二、被告則以：
　　兩造於103年5月間尚在交往中，當時原告表示有幫伊存了一
    筆錢，要兩人一起經營直銷，但因為原告是公務人員，不能
    加入直銷，才會找被告父親一起加入經營直銷，否認曾向原
    告借款等語，資為抗辯。並聲明：原告之訴駁回。
三、本院之判斷：
  ㈠按當事人主張有利於己之事實，就其事實有舉證之責任，民
    事訴訟法第277條本文定有明文。是依民事訴訟如係由原告
    主張權利者，應先由原告負舉證之責，若原告先不能舉證，
    以證實自己主張之事實為真實，則被告就其抗辯事實即令不
    能舉證，或其所舉證據尚有疵累，亦應駁回原告之請求（最
    高法院17年上字第917號判例意旨參照）。再按民法第474 
    條第1項規定：「稱消費借貸者，謂當事人一方移轉金錢或
    其他代替物之所有權於他方，而約定他方以種類、品質、數
    量相同之物返還之契約。」故消費借貸係要物契約，原告主
    張其與被告間有金錢消費借貸關係存在，應先就其發生所須
    具備之特別要件，即「金錢之交付」及「借貸意思表示互相
    一致」負舉證之責任，若其先不能舉證，則被告就其抗辯事
    實即令不能舉證，或其所舉證據尚有疵累，仍應駁回原告之
    請求（最高法院81年度台上字第2372號、87年度台上字第27
    34號裁判要旨可資參照）。
  ㈡原告主張被告為經營直銷業務，向其借款47,000元，其以代
    墊款項之方式交付借款，兩造間就前開款項成立消費借貸關
    係，業為被告否認，則原告應就兩造間成立消費借貸之合意
    以及交付金錢等節負舉證責任，然原告所提出之兩造間之對
    話紀錄，至多僅足以證明原告有支付直銷入會費47,000元之
    事實，尚不足以證明兩造間有消費借貸之合意存在，況兩造
    間授受金錢之實質原因甚多，在客觀上之原因或為贈與、借
    貸、合夥，或為確保當事人間已存在之法律關係，或為消滅
    既存之法律關係，情狀千殊，不一而足，自不能單憑原告墊
    付款項乙節，即認兩造間有消費借貸之合意存在。此外，原
    告迄未舉證以實其說，則其主張兩造間有消費借貸之法律關
    係，即無實據。其據此請求被告返還代墊款，要難准許。　
四、綜上所述，原告依消費借貸之法律關係，請求被告給付47,0
    00元，及自起訴狀繕本送達翌日起至清償日止，按年息百分
    之5計算之利息，為無理由，應予駁回。
五、本件事證已臻明確，兩造其餘之攻擊防禦方法及所提證據，
    於判決結果不生影響，爰不一一論列，併此敘明。
六、本件係小額訴訟事件，依民事訴訟法第436條之19第1項規定
    ，確定本件訴訟費用額為第一審裁判費1,000元，由原告負
    擔。
中　　華　　民　　國　　111 　年　　9 　　月　　15　　日
   　　　         臺灣新北地方法院板橋簡易庭
                        法　官  陳怡親
以上正本係照原本作成。
如不服本判決，應於送達後20日內，以判決違背法令為理由，向
本院提出上訴狀（上訴理由依法應表明一、原判決所違背之法令
及其具體內容。二、依訴訟資料可認為原判決有違背法令之具體
事實。），如於本判決宣示後送達前提起上訴者，應於判決送達
後20日內補提上訴理由書（須附繕本），如未於上訴後20日內補
提合法上訴理由書，法院得逕以裁定駁回上訴。如委任律師提起
上訴者，應一併繳納上訴審裁判費。
中　　華　　民　　國　　111 　年　　9 　　月　　15　　日
                        書記官  劉芷寧